臺灣臺南地方法院刑事判決　　　　　　　95年度訴字第1319號
公　訴　人　臺灣臺南地方法院檢察署檢察官
被　　　告　丁○○
　　　　　　　　　　現另案於臺灣臺南監獄臺南分監執行
指定辯護人　黃正彥律師
上列被告因違反毒品危害防制條例案件，經檢察官提起公訴（95
年度偵字第807號），本院判決如下：
    主  文
丁○○連續販賣第一級毒品，處有期徒刑捌年。販賣第一級毒品
所得新臺幣柒仟捌佰元沒收，如全部或一部不能沒收時，以其財
產抵償之。
    事  實
一、丁○○基於意圖營利販賣第一級毒品海洛因之概括犯意，連
    續於附表一編號1.2所示之時間、地點，二次以每1小包新台
    幣（下同）1000元之代價，販賣第一級毒品海洛因予甲○○
    。嗣於同年月29日14時35分許，在台南縣永康市○○○路266
    巷8號「東方公園」大廈前，警方因另案逮捕通緝犯時，發
    現甲○○將5800元交付丁○○，丁○○則將第1級毒品海洛
    因1小包交予甲○○，警方見狀趨前逮捕，並扣得已由甲○○所持有之上開第一級毒品海洛因一小包（驗後淨重0.72
    公克，業經甲○○持有毒品案中宣告沒收銷燬）、交易所得
    5800元（即附表一編號3）。
二、案經台南縣警察局永康分局報請臺灣臺南地方法院檢察署偵
    查起訴。
    理  由
一、被告丁○○否認有何販賣第一級毒品海洛因之犯行，辯稱：
    0000000000行動電話是伊同居人黃振益持用，不是伊持用。
    甲○○之前曾因修車沒錢，向伊借五千八千元，於案發當日
    還錢，當天伊並未拿海洛因給甲○○。檢察官聲請羈押，法
    院審理時，伊因禁斷症狀，神智不清，且為了能交保才會說
    曾販賣海洛因給甲○○，那麼不該算是伊說的等語。經查：
（一）按刑事訴訟法第159條之1第2項規定「被告以外之人於偵
      查中向檢察官所為之陳述，除顯有不可信之情況者外，得
      為證據」，本件證人甲○○94年12月29日在檢察之前具結
      後關於向被告購買毒品情節之偵訊筆錄，依法非無證據能
      力，原得採為認定事實之依據（最高法院95年台上字第66
      75號判決參照）。被告以外之人在偵查中之供述證據內容
      ，縱經該人在法院依交互詰問審理時翻異前供，就同一事
      實採取另一種說法，法院本得基於經驗法則及論理法則，
      就卷內之該被告以外之人之偵訊證述、審判中之證述及卷
      內之其他之直接證據、間接證據為分析、比對、推理及取
      捨，以判斷起訴書記載之犯罪（歷史）事實之真偽，此即
      證據價值或證據證明力之判斷，與該證據能否作為證據之
      資格即所謂之證據能力不同，應先敘明。
（二）被告曾在附表一編號1.2所示之時間，以每包一千元之代
      價販賣海洛因與甲○○二次，業經其於94年12月29日檢察
      官聲請羈押，本院開庭審理時供承明確，有該日筆錄在卷
      可稽。甲○○於同日內勤檢察官偵訊時，具結後供述內容
      雖與警詢中所稱向被告購買六次（即附表一及附表三各三
      次）時，惟關於附表一編號1.2之犯行，則與被告前開自
      白相合，此部分有甲○○94年12月29日偵訊筆錄在卷可按
      ，被告此部分犯行，事證已甚明確。被告事後改稱伊在本
      院審理羈押之聲請時之供述，係因禁斷症狀，神智不清所
      為供述云云，惟被告於偵查中並未向檢察官或法官陳明有
      不舒服情事，事後再以此否認自己之前之供述，顯係卸責
      之詞，而難採信。甲○○雖在本院審理時證稱伊在警詢、
      偵查時有毒癮發作，不舒服情事，惟就其於警詢中所供購
      買毒品之日期，卻又稱警方沒有誘導，日期是他自己講的
      （96年1月16日筆錄p6）。伊在偵訊中所供內容均屬實（
      96年2月2日筆錄p7），惟伊人不舒服，並沒有跟檢察官說
      ，事後在法官追問時，才改稱偵查中關於向被告購買毒品
      之供述不實（前揭同日筆錄p10）甲○○於警詢、偵查中
      詳細指述向被告購買毒品之時間、地點（詳如起訴書附表
      編號4-9），惟事後在審理中對於該段供述之真實性又一
      再反覆，本院審酌甲○○在偵查中之供述，既經具結，復
      就購買毒品之時間、地點稱警方未誘導，則該購買毒品之
      供述，顯係出於其自由意志。甲○○係當場交易毒品為警
      查獲，詳如後述，其在94年12月29日下午2點多被查獲迄
      內勤檢察官當夜10時28分許偵訊時，如有禁斷症狀，檢察
      官應可發現，並作適當處置。惟該日偵訊筆錄，並無記載
      ，甲○○復未向檢察官作任何中斷偵訊之請求，甲○○於
      偵訊筆錄製作時，有無其所稱之禁斷症狀出現，實非無疑
      。況如甲○○所指，當時已有禁斷症狀，甲○○又如何能
      在偵查中具體說出向被告購買毒品之時間、地點？再參酌
      甲○○並非無毒品前科之人，有其前案紀錄表在卷可按，
      依其經歷，關於販賣第一級毒品海洛因係屬死刑、無期徒
      刑之重罪，應有超乎一般人之認識，其竟於檢察官偵辦其
      施用、持有第一級毒品海洛因不算重罪之案件偵辦中，具
      結後詳細供述被告販賣海洛因之時間、地點，該日甲○○
      偵訊筆錄之關於被告於附表一編號1.2之犯行，應屬真實
      可採。
      甲○○關於此部分有關禁斷症狀之證述，要屬事後迴護之
      詞，亦難採信。
（三）被告雖承認於附表一編號3之時間、地點曾收受甲○○交
      付之五千八百元，惟否認五千八百元係交付毒品後從甲○○處所收取之對價，辯稱係甲○○之前欠伊六千元，於該
      日拿五千八百元償還。然甲○○於94年12月29日查獲當日
      檢察官訊問時，具結後供承「94年12月29日下午2時30分
      ，在臺南永康市○○○路266巷8號東方公園大廈前的走道
      ，我將5800元交給丁○○的時候，她同時將毒品海洛因一
      包交給我，警察就跑出來將我們兩人逮捕」，核與該日在
      場查獲之員警己○○於本院審理時具結後證稱「當時我們
      據報有一個通緝犯在中華二路，我與隊員劉崇璽、孫志宏
      三人在那邊繞，發現甲○○打電話又探頭，形跡可疑，我
      看到他打二次電話，懷疑他可能要交易毒品，叫隊員停車
      」、「甲○○手上拿錢交給被告，兩人手接手，被告手上
      拿一小包東西交給甲○○，甲○○馬上放在褲子口袋」、
      「取出海洛因時我當時在場，是從他（即甲○○）褲子的
      口袋找到的」、「甲○○在現場有說五千八百元是購買毒
      品用的」情節相符，被告於查獲當時係因販賣毒品與甲○○而取甲○○交付之5800元，事證已甚明確。甲○○在本
      院審理時改稱當日係因之前修理車輛，積欠被告六千五百
      元，當日是拿5800元前去還錢（96年1月16日筆錄p8），
      與被告在偵查中所稱甲○○欠伊6000元（95年3月16日偵
      訊筆錄p24）二者金額不符，已有可疑。且甲○○關於修
      車廠之名稱、及當時修理車輛哪一部位，均以不知道、忘
      記了回覆（96年2月2日審理筆錄p8），僅泛稱修車廠係在
      永康一帶，甲○○若曾因修車向被告借款，既記得還錢一
      事，則關於修車之相關細節，當無不記得之理，甲○○在
      本院審理關於修車相關事宜全以不知道、不記得回覆，甲○○在本院審理時證述因修車曾向被告借錢等情，是否確
      有其事，顯有可疑，應屬事後迴護之詞。被告空言否認及
      甲○○在本院審理時改變之前之證述內容，顯係事後卸責
      及迴護之詞，均難採信，被告此部分犯行，亦可認定。
二、核被告丁○○於附表一所為，係犯毒品危害防制條例第4條
    第1項之販賣第一級毒品罪。查刑法有關連續犯之規定，雖
    於94年2月2日公布廢除，並於95年7月1日正式施行，然被告
    上開連續販賣毒品之行為，均在新法施行前，依同法第2條
    第1項前段之規定，仍應適用最有利於被告之舊法論處連續
    犯。被告本件三次販賣第一級毒品之行為，其犯罪時間緊接
    ，手法相同，所犯又係相同之罪名，顯係基於概括之犯意反
    覆為之，應依修正前刑法第56條之規定論以連續犯（因本罪
    最輕本刑為死刑、無期徒刑，依法不再加重其刑）。被告販
    賣第一級毒品海洛因僅3次，所得對價不多，且年僅25歲，
    涉世未深，所為固危害他人，惟尚非大毒梟可比，如量處法
    定最低度刑無期徒刑，實嫌過重，客觀足以引起一般之同情
    ，爰依法減輕其刑。再按無期徒刑之減輕，刑法65條第2項
    於刑法95年7月1日施行前後，亦有修正，修正前為「無期徒
    刑減輕者，為七年以上有期徒刑」，修正後為「無期徒刑減
    輕者，為二十年以下十五年以上有期徒刑」，依同法第2條
    第1項前段之規定，仍應適用最有利於被告之舊法量處，併
    此敘明。審酌被告年紀尚輕，販賣海洛因次數僅三次，販賣
    對象僅甲○○一人，犯後於檢察官聲請羈押時向法院坦承犯
    行，嗣後審理時又否認等一切情狀，量處如主文所示之刑。
    被告於附表一共三次之販毒所得為1000元+1000元+5800元，
    共計7800元，依法宣告沒收，如全部或一部不能沒收時，以
    其財產抵償之。另海洛因一包（驗餘淨重0.72公克），業已
    交付甲○○，屬甲○○所有，並已在甲○○施用毒品案件（
    詳本院95年度訴字第443號）中宣告沒收銷燬，應非本件販
    賣毒品案件所「查獲」之毒品，爰不再為沒收銷燬之諭知，
    併此敘明。
三、公訴意旨另以：被告基於概括犯意，於附表二所示之時間地
    點，以附表二所示之價格販賣第一級毒品海洛因與戊○○三
    次，及於附表三所示之時間地點，販賣海洛因與甲○○三次
    。公訴人認被告涉犯附表二部分之罪嫌，無非係以戊○○於
    警詢、偵查中之證述，與丁○○持有0000000000號行動電話
    通聯紀錄相符；附表三部分則認為甲○○於警、偵查中指陳
    明確等資為依據。惟查：
（一）被告自警詢、偵查及本院審理中均否認0000000000號行動
      電話係伊持用，只在辯論期日才稱該支行動電話係伊同居
      人黃振益在使用，被告僅曾在案發前一、二天前曾代黃振
      益接聽過一、二通行動電話。然查0000000000號行動電話
      在本件案發期間之申請人係乙○○，其申請使用時為94年
      10月14日至95年6月28日，有通聯閱查詢單附於本院卷可
      稽。即乙○○到場具結後接受詰問，證稱伊於申請後約一
      個月即因遺失而未使用該電話（96年1月16日筆錄p23）。
      則卷內並無資料可以認定0000000000號行動電話在戊○○
      撥打期間確係被告持有使用。從而戊○○94年12月26日9
      時7分及9時18分以其0000000000號行動電話與0000000000
      號行動電話之通聯紀錄，尚難資為被告曾販賣海洛因與戊○○之依據。
（二）起訴書指被告於附表二所示之時間地點販賣海洛因三次與
      戊○○，而通聯紀錄僅有前揭94年12月26日同一日上午9
      時7分及9時18分戊○○曾撥打0000000000號行動電話「二
      次」之紀錄，與起訴書所指之「三次」及時間係在94年
      11.12 月間，亦不相同，依該通聯紀錄亦無法認定附表二
      所指之販賣海洛因犯行存在。
（三）戊○○於警、偵查中固供稱伊於94年12月26日上午九時，
      曾撥打0000000000號行動電話購買毒品，當時是一名小姐
      接聽，一名男子拿毒品與伊交易，惟經本院於辯論期日當
      庭勘驗94年9月13日丁○○警詢錄音帶，令戊○○當庭聆
      聽後，指認該日丁○○之警詢錄音之聲音，是否係戊○○
      購買毒品時接聽電話之女子之聲音，經戊○○當庭具結後
      指認並非販賣毒品與伊之女子之聲音，有辯論期日筆錄在
      卷可稽，足見戊○○購買毒品之對象顯非被告。
（四）公訴意旨於附表三指被告三次販賣毒品之犯行，除甲○○
      之指述外，並無被告自白或諸如通聯紀錄、扣案毒品等具
      體證據可供參佐。而甲○○復於本院審理翻異原來不利於
      被告之供述，附表三之犯行，除甲○○反覆之證述外，即
      無證據可供認定，此部分犯行，自難遽認。
（五）綜上所述，本件並無證據可以認定以0000000000號行動電
      話販賣毒品與戊○○之人係被告丁○○（即附表二之三次
      犯行），亦無足夠證據可以認定被告有於附表三所示之時
      間、地點三度販賣海洛因與甲○○之犯行，此二部原應為
      無罪之諭知，惟因公訴意旨認此部分與起訴部分為連續犯
      裁判上一罪關係，爰不另為無罪之諭知。
據上論斷，應依刑事訴訟法第299條第1項前段、毒品危害防制條
例第4條第1項、第19條第1項前段、刑法第11條、第2條第1項前
段、修正施行前第56條、第59條判決如主文。
本案經檢察官丙○○到庭執行職務
中　　華　　民　　國　　96　　年　　3 　　月　　30　　日
　　　　　　刑事第十二庭  審判長法　官　侯明正
                                法  官  莊玉熙
                                法  官  陳振謙
以上正本證明與原本無異。
如不服本判決，應於收受送達後10日內向本院提出上訴書狀（應
附繕本）。
　　　　　　　　　　　　　　　　書記官　黃雅雲
中　　華　　民　　國　　96　　年　　3 　　月　　30　　日
附錄所犯法條：
毒品危害防制條例第4條第1項
製造、運輸、販賣第1級毒品者，處死刑或無期徒刑；處無期徒
刑者，得併科新臺幣1千萬元以下罰金。
附表一：
 ┌──┬─────┬───────┬───────┐
 │編號│交易時間  │交易金額數量  │ 交易對象     │
 │    │交易地點  │              │              │
 ├──┼─────┼───────┼───────┤
 │ 1  │94年12月中│ 1000元1小包  │ 甲○○       │
 │    │旬某日    │ （重量不詳） │              │
 │    │          │              │              │
 │    │永康市中華│              │              │
 │    │2路266巷8 │              │              │
 │    │號東方公園│              │              │
 │    │大廈前走道│              │              │
 ├──┼─────┼───────┼───────┤
 │ 2  │94年12月中│ 1000元1小包  │ 甲○○       │
 │    │旬某日    │ （重量不詳） │              │
 │    │          │              │              │
 │    │永康市中華│              │              │
 │    │2路266巷8 │              │              │
 │    │號東方公園│              │              │
 │    │大廈前走道│              │              │
 ├──┼─────┼───────┼───────┤
 │ 3  │94年12月29│5800元1包（驗 │ 甲○○       │
 │    │日14時35分│後餘重0.72公克│              │
 │    │許（查獲當│）            │              │
 │    │日）      │              │              │
 │    │          │              │              │
 │    │永康市中華│              │              │
 │    │2路266巷8 │              │              │
 │    │號東方公園│              │              │
 │    │大廈前走道│              │              │
 └──┴─────┴───────┴───────┘
  附表二
 ┌──┬─────┬───────┬───────┐
 │編號│交易時間  │交易金額數量  │ 交易對象     │
 │    │交易地點  │              │              │
 ├──┼─────┼───────┼───────┤
 │ 1  │94年11月、│1000元1小包   │ 戊○○       │
 │    │12月間    │（重量不詳）  │              │
 │    │          │              │              │
 │    │永康市中華│              │              │
 │    │2路266巷8 │              │              │
 │    │號東方公園│              │              │
 │    │大廈附近  │              │              │
 ├──┼─────┼───────┼───────┤
 │ 2  │94年11月、│1000元1小包   │ 戊○○       │
 │    │12月間    │（重量不詳）  │              │
 │    │          │              │              │
 │    │永康市中華│              │              │
 │    │2路266巷8 │              │              │
 │    │號東方公園│              │              │
 │    │大廈附近  │              │              │
 ├──┼─────┼───────┼───────┤
 │ 3  │94年11月、│1000元1小包   │ 戊○○       │
 │    │12月間    │（重量不詳）  │              │
 │    │          │              │              │
 │    │永康市中華│              │              │
 │    │2路266巷8 │              │              │
 │    │號東方公園│              │              │
 │    │大廈附近  │              │              │
 └──┴─────┴───────┴───────┘
  附表三
 ┌──┬─────┬───────┬───────┐
 │編號│交易時間  │交易金額數量  │ 交易對象     │
 │    │交易地點  │              │              │
 ├──┼─────┼───────┼───────┤
 │ 1  │94年12月初│ 1000元1小包  │ 甲○○       │
 │    │某日      │ （重量不詳） │              │
 │    │          │              │              │
 │    │永康市中華│              │              │
 │    │2路266巷8 │              │              │
 │    │號東方公園│              │              │
 │    │大廈前走道│              │              │
 ├──┼─────┼───────┼───────┤
 │ 2  │94年12月23│ 1000元1小包  │ 甲○○       │
 │    │日        │ （重量不詳） │              │
 │    │          │              │              │
 │    │永康市中  │              │              │
 │    │華2路266巷│              │              │
 │    │8號東方公 │              │              │
 │    │園大廈前走│              │              │
 │    │道        │              │              │
 ├──┼─────┼───────┼───────┤
 │ 3  │94年12月26│ 2000元1小包  │ 甲○○       │
 │    │日        │ （重量不詳） │              │
 │    │          │              │              │
 │    │永康市中  │              │              │
 │    │華2路266巷│              │              │
 │    │8號東方公 │              │              │
 │    │園大廈前走│              │              │
 │    │道        │              │              │
 └──┴─────┴───────┴───────┘
